最高法院刑事判決　　　　　　　一○○年度台非字第一二七號
上　訴　人　最高法院檢察署檢察總長
被　　　告　楊梅香
上列上訴人因被告詐欺案件，對於台灣屏東地方法院中華民國九
十七年十二月二十九日第一審確定判決（九十七年度簡緝字第一
號，起訴案號：台灣屏東地方法院檢察署九十六年度偵字第六八
一九號），認為違法，提起非常上訴，本院判決如下：
    主  文
原判決關於易科罰金折算標準部分撤銷。
楊梅香幫助犯詐欺取財罪，所處有期徒刑伍月，如易科罰金，以
銀元佰元即新台幣玖佰元折算壹日，緩刑年。
    理  由
非常上訴理由稱：「一、按判決適用法則不當者，為違背法令，
刑事訴訟法第三百七十八條後段定有明文。又行為後法律有變更
者，適用行為時之法律，但行為後之法律有利於行為人者，適用
最有利於行為人之法律，刑法第二條第一項亦有明文規定。再民
國八十二年二月五日修正，同年月七日生效之罰金罰鍰提高標準
條例第二條規定，易科罰金之折算標準，就其原定數額提高為一
百倍折算一日。經查本件台灣屏東地方法院於九十七年十二月二
十九日以九十七年度簡緝字第一號判決被告楊梅香於九十五年五
月二日以新台幣（下同）一千五百元之代價，提供其名義郵局存
款帳戶之存摺、金融卡及密碼予詐騙集團，幫助集團成員於同年
月三日至五日期間向被害人陳秀琴先後詐得十萬元及十萬二千元
之款項，涉幫助犯詐欺取財罪，處有期徒刑五月，如易科罰金，
以新台幣一千元折算一日，緩刑三年確定。惟疏未注意被告犯罪
時，九十四年二月二日總統公布修正之刑法第四十一條以新台幣
一千元、二千元或三千元折算一日，易科罰金之規定，在九十五
年七月一日施行前仍應適用修正前以一元以上三元以下折算一日
（再依上開罰金罰鍰提高標準條例第二條規定，易科罰金之折算
標準，就其原定數額提高為一百倍折算一日，即新台幣三百元以
上九百元以下折算一日）之有利於被告，即行為時之法律，自有
裁判適用法則不當之違法。二、案經確定且對被告不利，爰依刑
事訴訟法第四百四十一條、第四百四十三條提起非常上訴，以資
糾正。」等語。
本院按判決不適用法則或適用不當者，為違背法令，刑事訴訟法
第三百七十八條定有明文。又民國九十五年七月一日修正施行之
現行刑法第二條第一項明定：「行為後法律有變更者，適用行為
時之法律。但行為後之法律有利於行為人者，適用最有利於行為
人之法律」。而關於有期徒刑、拘役易科罰金之折算標準，現行
刑法第四十一條第一項前段固規定為「以新台幣一千元、二千元
或三千元折算一日」。然修正前該條項係規定為「以一元以上三
元以下折算一日」，另修正前罰金罰鍰提高標準條例第二條（現
已刪除）則規定：依刑法第四十一條易科罰金者，均就其原定數
額提高為一百倍折算一日，再依現行法規所定貨幣單位折算新台
幣條例第二條規定，折算新台幣後，其所定之折算標準即為以新
台幣三百元以上九百元以下折算一日。兩相比較，應以修正前之
規定有利於行為人。本件原判決認被告楊梅香於九十五年五月二
日，以新台幣（下同）一千五百元之代價，提供其名義郵局存款
帳戶之存摺、金融卡及密碼予詐騙集團，幫助集團成員於同年月
三日至五日期間向陳秀琴先後詐得十萬元及十萬二千元款項等情
。則原判決適用刑法第三百三十九條第一項、第三十條第一項前
段、第二項，論被告以幫助詐欺取財罪，量處有期徒刑五月，如
易科罰金以新台幣一千元折算一日，緩刑年。其關於諭知易科
罰金之折算標準，本應依法為新舊法之比較，適用最有利於被告
之修正前刑法四十一條第一項所定之折算標準，即諭知以新台幣
三百元以上九百元以下折算一日，始為適法。乃原判決卻依裁判
時現行刑法所規定拘役易科罰金之折算標準，而諭知以新台幣一
千元折算一日，依上開規定及說明，原判決關於拘役易科罰金折
算標準之諭知部分，即有判決適用法則不當之違背法令。案經確
定，且對被告不利，非常上訴意旨執以指摘，洵有理由，應由本
院將原判決關於拘役易科罰金之折算標準部分撤銷改判，依法諭
知其易科罰金之折算標準，以資救濟。
據上論結，應依刑事訴訟法第四百四十七條第一項第一款但書，
刑法第二條第一項前段、第三十條第一項、第二項、第三百三十
九條第一項，修正前刑法第四十一條第一項、第七十四條第一項
第一款，修正前罰金罰鍰提高標準條例第二條前段，判決如主文
。
中    華    民    國  一○○  年    五    月   十二   日
                      最高法院刑事第十庭
                          審判長法官  黃  一  鑫  
                                法官  張  春  福  
                                法官  林  勤  純  
                                法官  陳  國  文  
                                法官  宋  明  中  
本件正本證明與原本無異
                                      書  記  官  
中    華    民    國  一○○  年    五    月   十七   日
                                                     ｍ